臺灣雲林地方法院民事判決　　　　　　　　100年度再字第1號
再審原告　　廖春皇
訴訟代理人　吳宏輝律師
複代理人　　葉東龍
再審被告　　祭祀公業廖肇誥
法定代理人　廖建佐
訴訟代理人　方文律師
上列當事人間請求拆屋還地事件，再審原告對於中華民國100 年
1 月25日本院99年度訴字第336 號民事確定判決提起再審，本院
判決如下：
    主  文
再審之訴駁回。
再審訴訟費用由再審原告負擔。
    事實及理由
一、本件再審意旨略以：本件再審被告之法定代理人廖建佐（原
    名廖清景）雖於鈞院99年度訴字第336 號拆屋還地事件起訴
    時及訴訟程序進行中稱其為再審被告之法定代理人。惟再審
    原告從未於民國85年8 月30日簽署同意選任廖建佐為再審被
    告管理人之同意書。廖建佐竟於不詳時、地，偽造再審原告
    之印章，蓋用於前揭同意書上，再偽簽再審原告之署名於同
    意書上，偽造完成再審原告於85年8 月30日同意選任廖建佐
    為再審被告管理人之「同意書」，並經再審原告對廖建佐提
    起刑事告訴。廖建佐既非再審被告之法定代理人，則由廖建
    佐代理再審被告為鈞院99年度訴字第336 號拆屋還地事件訴
    訟，自有訴訟未經合法代理之違法，原審竟未予查明，逕為
    實體判決，其訴訟程序即屬有重大瑕疵。再審原告爰依民事
    訴訟法第496 條第1 項第5 款提起再審之訴。並聲明：1.鈞
    院99年度訴字第336 號民事確定判決廢棄。2.上廢棄部分，
    再審被告之訴駁回。3.原審及再審之訴訟費用由再審被告負
    擔。
二、再審被告則以：按當事人依民事訴訟法第496 條第1 項第5
    款之規定提起再審之訴，應僅限於代理權欠缺之一造當事人
    始得為之。他造當事人不得據為再審原因。最高法院68年臺
    再字第145 號判例、70年度臺再字第262 號判決可資參照。
    故縱然再審被告於鈞院99年度訴字第336 號拆屋還地事件未
    經合法代理，亦僅能由再審被告提起再審之訴。因而，再審
    原告提起本件再審之訴為無理由。並聲明如主文所示。
三、按當事人依民事訴訟法第496 條第1 項第5 款之規定提起再
    審之訴，應僅限於代理權欠缺之一造當事人始得為之。良因
    此款意旨原為保護所代理之本人而設，若代理權欠缺之一造
    不自行聲明，其他造當事人即不得據為再審原因。最高法院
    68年臺再字第145 號判例、70年度臺再字第262 號判決可資
    參照。本件再審原告主張：再審被告在本院99年度訴字第33
    6 號拆屋還地事件由廖建佐為法定代理人，惟廖建佐並非再
    審被告之管理人，由廖建佐任再審被告之法定代理人自屬當
    事人於訴訟未經合法代理等語。惟縱令再審原告所述屬實，
    但此項代理權之欠缺，所代理之本人即再審被告既不自行聲
    明，依上開說明，仍非居於他造當事人地位之再審原告所得
    據以提起再審之訴，從而應認本件再審之訴為無理由，應予
    駁回。
四、從而，再審原告主張原確定判決有前開再審事由而提起本件
    再審之訴，實有未合，其指摘原確定判決不當，求予廢棄改
    判，顯無理由，爰不經言詞辯論，逕以判決駁回之。
五、據上論結，本件再審之訴顯無理由，依民事訴訟法第502 條
    第2 項、第505 條、第78條，判決如主文。
中    華    民    國   100    年    5     月    16    日
                  民事第二庭    法  官  楊昱辰
以上正本係照原本作成
如對本判決上訴，須於判決送達後廿日內向本院提出上訴狀。如
委任律師提起上訴者，應一併繳納上訴審裁判費。
中    華    民    國   100    年    5     月    16    日
                                書記官  李松坤